---
title: "Despesas 2008-2018"
author: "tiago"
date: "1 de novembro de 2018"
output: html_document
---

```{r setup, include=FALSE}
knitr::opts_chunk$set(echo = TRUE)
```

## Despesas Governo Federal 2008-2017

```{r libraries}
library(tidyverse)
library(readxl)
library(scales)
library(ggrepel)
library(ipeaData)
library(extrafont)
library(gganimate)
library(RColorBrewer)

tema <- function(){
    theme_minimal() +
    theme(
      text = element_text(family = "Source Sans Pro", colour = "grey20"),
      axis.text = element_text(family = "Source Sans Pro", colour = "grey20", size = 12),
      title = element_text(face = "bold"), # size para o Shiny
      plot.subtitle = element_text(face = "bold", size = 18, color = "red"),
      plot.caption = element_text(face = "italic"),
      panel.grid.major = element_blank(), 
      panel.grid.minor = element_blank(),
      legend.text = element_text(size = 12),
      legend.title = element_text(size = 12),
      axis.ticks.x = element_line(),
      axis.title = element_text(size = 11),
      legend.position = 'bottom')
  }

```

## Including Plots

You can also embed plots, for example:

```{r pressure, echo=FALSE}
data <- read_excel("despesasBrasil2008a2017.xlsx", skip = 9)
# data <- read_excel("despesasBrasil2008a2017previdencia.xlsx", skip = 9)
```

PIBs do período

```{r}
pibs <- ipeadata("BM12_PIBAC12")
pibs <- pibs[MES=="12" & ANO %in% (2008:2017)]$VALVALOR

names(pibs) <- as.character(c(2008:2017))

colnames(data)<- c("Categoria", names(pibs))
```

Normalizando os valores pelos PIBs de cada ano...

```{r}
for (i in 2:length(data)) {
  data[,i] <- data[,i] / (pibs[colnames(data[,i])]*1000000)
}
```

Tidying os dados

```{r}
dados <- data %>%
  mutate(inicial = `2008`,
         final = `2017`) %>%
  gather(key = "Ano", value = "Valor", `2008`:`2017`) %>%
  filter(!(Categoria %in% c("Amortização da Dívida", "Juros"))) %>%
  mutate(Categoria = factor(Categoria),
         Categoria = fct_reorder(Categoria, Valor),
         Ano = as.integer(Ano))

```

Incorporando legendas em inglês.

```{r}
Category <- c("Personnel and Public Sector Pensions","Healthcare Costs","Education Costs","Welfare Costs","Administrative Costs","Pension Benefits (private sector workers)","Investments","Transfers to States and Municipalities")

traducao <- data.frame(Categoria = unique(dados$Categoria), Category)

dados <- dados %>%
  left_join(traducao)
```


As cores. Pego a paleta do `RColorBrewer`, converto para rgb, divido os componentes por um determinado valor (1.2, para não ficar muito escuro.) e gero uma nova paleta, 

```{r}
qde_categorias <- length(unique(dados$Categoria))

paleta <- brewer.pal(qde_categorias, "Set3")

paleta_rgb <- col2rgb(paleta)

paleta_darker <- NULL

for (i in 1:dim(paleta_rgb)[2] ) {
  paleta_darker <- c(paleta_darker, 
                     rgb(paleta_rgb[1,i] %/% 1.25,               
                         paleta_rgb[2,i] %/% 1.25, 
                         paleta_rgb[3,i] %/% 1.25, maxColorValue = 255))
}
```

Eu gostaria de usar duas escalas de cores diferentes, então vou incorporar as cores que quero na própria tabela de dados. Primeiro criemos a tabela de cores:

```{r}
tabela_cores <- data.frame(
  "Categoria" = unique(dados$Categoria),
  "CoresNormais" = paleta,
  "CoresEscuras" = paleta_darker
)
```

Agora incorporemos as cores aos dados:

```{r}
dados_com_cores <- dados %>%
  left_join(tabela_cores)
```

Agora no plot vou usar o `scale_fill_identity`!

```{r}
dados_plot <- dados_com_cores %>% filter(Ano == "2015")
dados_plot <- dados_com_cores

plot_estatico <- ggplot(dados_plot, aes(y = Valor, x = reorder(Categoria, Valor))) +
  geom_bar(aes(fill = CoresNormais), stat = 'identity') +
  geom_tile(aes(y = inicial, color = CoresEscuras), width = 0.9, height = 0.00001, linetype = 'dotted') +
  geom_tile(aes(y = final, color = CoresEscuras), width = 0.9, height = 0.00001) +
  geom_text(aes(y = Valor + 0.003, 
                label = percent(round(Valor, 4)), 
                color = CoresEscuras), 
            position = position_dodge(1),
            size = 4, family = "Source Sans Pro", vjust = 0) +
  geom_text(aes(y = ifelse(Categoria == "Benefícios Previdenciários RGPS", inicial, NA)), 
            x = qde_categorias + 0.8, 
            label = min(dados_plot$Ano),
            vjust = "top", hjust = "center", color = "grey50",
            family = "Source Sans Pro", size = 3) +
  geom_text(aes(y = ifelse(Categoria == "Benefícios Previdenciários RGPS", final, NA)), 
            x = qde_categorias + 0.8, 
            label = max(dados_plot$Ano),
            vjust = "center", hjust = "center", color = "grey50", 
            family = "Source Sans Pro", size = 3) +
  coord_flip() +
  scale_y_continuous(labels = percent, expand = c(0, 0), limits = c(0,0.09)) +
  scale_x_discrete(expand = c(0, 1.01)) +
  scale_fill_identity() +
  scale_color_identity() +
  #scale_color_manual(values = paleta_darker) +
  #scale_fill_manual(values = paleta) +
  labs(
    x = NULL,
    y = "Percentual do PIB",
    title = "Despesas do Governo Federal -- 2008 a 2017 (valores iniciais destacados)"
  ) +
  #geom_text(aes(label = Ano), x = 1, y = 0.05, size = 5) +
  tema() +
  theme(legend.position = 'none')

plot_estatico
```

Agora o gif!

```{r}
plot_dinamico <- plot_estatico +
  labs(subtitle = "{frame_time}") +
  transition_time(Ano) +
  ease_aes('linear')

# plot_dinamico

animate(plot_dinamico, nframes = 100, height = 480, width = 800)
```

Salvando o gif...
```{r}
anim_save("despesas.gif", animation = last_animation())
```

Gráfico de linhas

```{r}
graf_linhas <- ggplot(dados_plot, aes(x = Ano, y = Valor, group = Categoria, color = CoresEscuras)) +
  geom_line(size = 1) +
  geom_segment(aes(xend = max(dados_plot$Ano), yend = Valor, color = CoresNormais), linetype = 2) +
  geom_point(size = 2) +
  scale_y_continuous(labels = percent) +
  geom_text(aes(x = max(dados_plot$Ano) + 0.1, 
                label = paste(percent(round(Valor, 4)),
                              Categoria)), 
            hjust = 0) +
  scale_x_continuous(labels = unique(dados_plot$Ano), 
                     breaks = unique(dados_plot$Ano),
                     limits = c(2008, 2020)) +
  scale_color_identity() +
  labs(
    y = "Percentual do PIB",
    x = "Ano"
  ) +
  tema() + 
  theme(legend.position = 'none')

graf_linhas + theme(axis.text = element_text(size = 8))
```

Gif

```{r}
 gif_linhas <- graf_linhas + transition_reveal(Categoria, Ano)

animate(gif_linhas, nframes = 100, height = 480, width = 800)
```

